【裁判字號】    89,訴,361
【裁判日期】    890421
【裁判案由】    偽造文書等
【裁判全文】
臺灣臺南地方法院刑事判決                          八十九年度訴字第三六一號
    公  訴  人  臺灣台南地方法院檢察署檢察官
    被      告  乙○○
右列被告因偽造文書案件，經檢察官提起公訴（八十九年度偵字第八０六號），本院
判決如左：
    主  文
乙○○意圖為自己不法之所有，而侵占遺失物，處罰金肆仟元，如易服勞役，以參佰
元折算壹日，緩刑參年；又連續行使偽造私文書，足以生損害於他人，處有期徒刑捌
月，緩刑參年，中華電信股份有限公司行動電話業務租用申請書及中華電信股份有限
公司台南營運處行動電話業務異動申請書各乙份其上偽造之「林壽德」印文各貳枚均
沒收。
    事  實
一、乙○○於民國八十八年二月間，在台南市○○路拾得林壽德遺失之身分證後，竟
    意圖為自己不法之所有，將之侵占入己。嗣其因積欠他人債務，恐以自己名義申
    請行動電話，其號碼會遭債權人查悉，乃另行起意，並基於概括犯意，首於同年
    七月九日持上開身分證，並在台南市委由不知情之不詳姓名刻印師傅偽刻林壽德
    之印章乙顆，持向時空通訊社之店長甲○○（經檢察官另為不起訴處分在案）購
    買行動電話之手機，並利用不知情之甲○○輾轉利用不知情之店員黃玉如，蓋用
    偽刻之林壽德印章在中華電信股份有限公司行動電話業務租用申請書上偽造林壽
    德之印文二枚，而偽造林壽德名義之電話租用申請書，持以向中華電信股份有限
    公司（下稱中華電信公司）申請裝設行動電話，足以生損害於林壽德及中華電信
    公司對於申裝電話業務管理之正確性。嗣中華電信公司為乙○○裝設00000
    00000號之行動電話後，乙○○繼於同年月十七日復利用甲○○輾轉利用不
    知情之店員黃玉如，蓋用偽刻之林壽德印章在中華電信股份有限公司台南營運處
    行動電話業務異動申請書上偽造林壽德之印文二枚，而偽造林壽德名義之電話異
    動申請書，持以向中華電信公司台南營運處申請將行動電話換號為000000
    0000號，足以生損害於林壽德及中華電信公司台南營運處對於電話異動業務
    管理之正確性。嗣經林壽德發覺有人以其名義向中華電信公司申請裝機，遂向該
    電信公司陳情，經該公司查明屬實後函請警局偵辦。
二、案經台南市警察局報請台灣台南地方法院檢察署檢察官偵查起訴。
    理  由
一、右揭事實，業據被告乙○○於警訊及偵審中坦承不諱，核與被害人林壽德於警訊
    中指訴情節及證人甲○○在警訊及偵審中、證人黃玉如於警訊時所證述之情節均
    相符，並有中華電信公司行動電話租用業務申請書影本及該公司台南營運處行動
    電話業務異動申請書影本各一份在卷可稽。且被告偽造林壽德名義之中華電信公
    司行動電話租用業務申請書及該公司台南營運處行動電話業務異動申請書，向該
    公司及該公司台南營運處提出申請，自足以生損害於該公司、該公司台南營運處
    及林壽德。罪證明確，被告犯行堪以認定。至上開申請書上將委託申請人乙○○
    誤寫成黃水龍一節，係出於證人黃玉如之筆誤，業據證人甲○○於警訊及偵查中
    供明在卷，自不影響該行動電話係由被告委託上開通訊社申請之事實，併此敘明
    。
二、核被告所為，係犯刑法第三百三十七條之侵占遺失物及同法第二百十六條、二百
    十條之行使偽造私文書罪。被告利用不知情之甲○○、黃玉如犯偽造及行使私文
    書罪，為間接正犯。又被告偽刻「林壽德」印章（係利用不知情之刻印師傅所犯
    ，為間接正犯）、偽造「林壽德」印文（係利用不知情之甲○○、黃玉如所犯，
    亦係間接正犯），均屬偽造私文書部分行為，其偽造私文書之低度行為，行使之
    高度行為所吸收，均不另論罪。被告先後二次行使偽造私文書犯行，時間緊接，
    犯罪構成要件相同，顯係基於一個概括犯意反覆為之，應依連續犯之規定論以一
    罪，並依法加重其刑。被告所犯上開二罪間，犯意各別，罪質互殊，應分論併罰
    。爰審酌被告之素行、犯罪之動機、手段、目的、所生危害及犯罪後坦承犯行，
    態度良好等一切情狀，分別量處如主文所示之刑，並就所處罰金刑部分，諭知易
    服勞役之折算標準，以示懲儆。又被告前未曾受有期徒刑以上刑之宣告，有本院
    被告全國前案記錄表乙紙附卷可按，其因一時失慮，偶罹刑典，犯後已有悔意，
    受此科刑及偵審教訓後，應知警惕而無再犯之虞，本院因認暫不執行其刑為當，
    爰均併予以宣告緩刑參年，用啟自新。中華電信股份有限公司行動電話業務租用
    申請書及中華電信股份有限公司台南營運處行動電話業務異動申請書各乙份其上
    偽造之「林壽德」印文各貳枚，均應依法宣告沒收。至被告偽刻之「林壽德」印
    章乙顆，業已丟棄滅失，業據被告於審理中供明在卷，自不得宣告沒收，併此敘
    明。
三、據上論斷，應依刑事訴訟法第二百九十九條第一項前段，刑法第第五十六條、第
    二百十六條、第二百十條、第三百三十七條、第四十二條第二項、第七十四條第
    一款、第二百十九條，罰金罰鍰提高標準條例第一條前段、第二條，判決如主文
    。
本案經檢察官周文祥到庭執行職務。
中    華    民    國      八十九    年      四        月      二十一    日
  臺灣臺南地方法院刑事第一庭
                              法  官  柯  顯  卿
右正本證明與原本無異
如不服本判決，應於送達後十日內向本院提出上訴狀（應附繕本）。
                              書記官  盧  立  勇
中    華    民    國      八十九    年      四        月     二十四     日
附錄法條
刑法第三百三十七條
  意圖為自己或第三人不法之所有，而侵占遺失物、漂流物或其他離本人所持有之物
  者，處五百元以下罰金。
刑法第二百十六條
  行使第二百十條至第二百十五條之文書者，依偽造、變造文書或登載不實事項或使
  登載不實事項之規定處斷。
刑法第二百十條
  偽造、變造私文書，足以生損害於公眾或他人者，處五年以下有期徒刑。


司法院資訊處製作；財團法人民間司法改革基金會備份。
